【裁判字號】    98,交聲,399
【裁判日期】    981030
【裁判案由】    聲明異議
【裁判全文】
臺灣臺南地方法院交通事件裁定         98年度交聲字第399號
移送機關    交通部公路總局嘉義區監理所臺南監理站
異議人即
受處分人    甲○○
上列異議人即受處分人因違反道路交通管理處罰條例案件，對於
交通部公路總局嘉義區監理所臺南監理站民國98年3 月24日所為
之裁決處分（處分案號：嘉監南字第裁74-M00000000號），聲明
異議，本院裁定如下：
      主  文
異議駁回。
      理  由
一、原處分意旨略以：異議人即受處分人甲○○（下稱異議人）
    騎乘車牌號碼WHE-379 號輕型機車，於民國98年2 月5 日1
    時2 分許，在臺南縣永康市○○路○ 段297 號前，因「拒絕
    接受酒精濃度測試之檢定」之違規行為，經臺南縣警察局保
    安警察隊警員製單舉發，嗣經移送機關即交通部公路總局嘉
    義區監理所臺南監理以其違規事證明確，依道路交通管理處
    罰條例第35條第4 項及第67條第2 項（裁決書漏未記載）之
    規定，裁處異議人罰鍰新臺幣（下同）60,000元，並吊銷駕
    駛執照，3 年內不得考領駕駛執照等語。
二、本件聲明異議意旨略以：異議人於遭員警攔停後確有依照警
    員告知步驟確實配合吹氣進行酒測，但是否係因酒測器故障
    或吹氣方法不正確致儀器均無法顯示數值，且當時有另一名
    警察負責錄影，可以證明異議人態度良好，有配合酒測，因
    而為此聲明異議等語。
三、按汽車駕駛人拒絕接受第一項酒精濃度測試之檢定者，處新
    臺幣60,000元罰鍰，並當場移置保管該汽車及吊銷該駕駛執
    照；如肇事致人重傷或死亡者，吊銷該駕駛執照，並不得再
    考領，道路交通管理處罰條例管理處罰條例第35條第4 項定
    有明文。次按汽車駕駛人因違反道路交通管理處罰條例及道
    路交通安全規則之規定，受吊銷駕駛執照處分時，吊銷其持
    有各級車類之駕駛執照；汽車駕駛人曾依道路交通管理處罰
    條例第35條第4 項前段之規定吊銷駕駛執照者，3 年內不得
    考領駕駛執照，道路交通管理處罰條例第68條、第67條第2
    項前段亦定有明文。
四、經查：
(一)異議人騎乘車牌號碼WHE-379 號輕型機車，於98年2 月5 日
    1 時2 分許，在臺南縣永康市○○路○ 段297 號前，因「拒
    絕接受酒精濃度測試之檢定」之違規行為，經臺南縣警察局
    保安警察隊警員當場攔停舉發等情，有臺南縣警察局98年2
    月5 日南縣警交字第M00000000 號舉發違反道路交通管理事
    件通知單及及酒精濃度測試表各1 紙在卷可稽。
(二)異議人固以前詞置辯，惟按證人即當日舉發本違規事件之臺
    南縣警察局保安警察隊員警潘麒任於98年5 月5 日本院調查
    時到庭結證：「（問：本件是否你舉發，情形如何？〈提示
    舉發單並告以要旨〉）是我舉發的，98年2 月5 日上午1 時
    2 分許在永康市○○路○段297 號前，攔查異議人未戴安全
    帽，然後我們上前告誡他並要求他出示行照、駕照，在跟他
    交談中發現他帶有酒氣，且異議人承認有喝酒，發現後我們
    要求異議人酒精濃度測試，經異議人確認吹口是全新的未使
    用、並由異議人自行拆封，並且教導他含住管子吹氣4-6 秒
    ，但是異議人含著管子，表情很用力，但是測試管尾端沒有
    聲音，也沒有氣體吹出，所以都沒有氣體吹出，因為沒有氣
    體吹出，所以儀器沒有顯示數值，顯示『請測試』。」、「
    （問：後來你有無請異議人在吹第二次？）有。」、「（問
    ：異議人怎麼作？）跟第一次一樣。」、「（問：你總共請
    異議人測試幾次？）三次。」、「（問：第三次是否還是一
    樣？）是的。」、「（問：吹了三次之後都停留在「請測試
    」？）是的。」、「（問：第三次之後，你們如何處理？）
    我們便按下拒測鍵，跟開關一樣。」等語明確（詳本院卷第
    26 頁 至第27頁）。
(三)又異議人拒絕接受酒測乙節，除據證人潘麒任前揭證述外，
    本院復於98年5 月6 日當庭勘驗案警員取締過程之攝影光碟
    ，其結果略為：證人潘麒任及其餘一同執行勤務之警員於對
    異議人實施酒測前，詳細告知異議人如何正確吹氣，於酒測
    過程中，員警曾讓異議人吹氣達3 次，惟均未取得酒測數值
    ，員警亦曾多次提醒異議人並未將氣吹入機器，員警並將手
    放置在酒測吹管尾端確認其是否採取正確之吹氣方式，並曾
    告知異議人若再以相同方式吹氣將視同拒測最高罰鍰6 萬元
    ，異議人則不斷表示其有出力吹氣沒有拒絕酒測等情，有本
    院98年5 月6 日勘驗筆錄1 紙（詳本院卷第31頁至第33頁）
    在卷可稽，經核與證人潘麒任上開證述情形大致相符，足認
    異議人確有於上開時、地，經3 次酒測吹氣測試均以不合規
    定吹氣之方式，導致測試儀器未達標準無法顯示檢驗數值之
    行為，甚為明確。
(四)其次，經本院當庭勘驗證人潘麒任提出之酒測吹管為白色塑
    膠管，長13公分，上面標示LION-400，兩端均有圓形的孔（
    一大一小），下方有一突出之圓錐狀塑膠通管，可以聯結酒
    測器，且由證人潘麒任示範酒測吹氣3 至6 秒之後，吹管尾
    端會有明顯的空氣聲響，以手相隔50公分左右去摸仍可感覺
    到明顯的氣流，並顯示數值為0.00等情，有本院98年5 月6
    日勘驗筆錄1 紙（詳本院卷第32頁）在卷可稽，足認受測者
    僅需依正常方式吹氣，即可輕易完成檢測，當不致要求受測
    者需配合施行高難度之動作始能致之，而員警亦得藉由吹管
    尾端是否有明顯空氣聲響及氣流據以判斷受測者是否正確吹
    氣受測。是以，苟非受測者因抗拒測試，乃故意以唇、舌抵
    住吹管或其他方式減少吹氣進入儀器，當不致發生無法完成
    測試之情事。準此，異議人既為一正值壯年之正常人，且未
    提出其身罹疾病而肺活量較諸常人為低之證據供本院審酌，
    苟異議人正常使用上開測試器，要無因肺活量太小，吐氣不
    足致酒測器無法測試之可能。然由前揭取締過程光碟勘驗結
    果觀之，本件執行酒測員警曾一再教導異議人正確吹氣方式
    ，惟異議人於實際吹氣時，仍看似用力吹，但是實際上未將
    氣吹出，亦即以不正確方式，來消極抗拒測試，以致酒測進
    行3 次而未果，是異議人主觀上確有以消極不配合吹氣方式
    拒絕酒測之故意，執勤警員乃依異議人當日經多次測試仍無
    法完成酒精濃度測試之檢定等客觀情事，始確定係出於異議
    人未配合酒測正確吹氣所致，乃舉發異議人拒絕酒精濃度測
    試之檢定，於法洵無違誤。
(五)此外，本件用以測試異議人吐氣中所含酒精含量之呼氣酒精
    測試器規格為：電化學式，廠牌為：LION，型號為：SD-400
    PA，器號則為：033842D ，且該測速器係由經濟部標準檢驗
    局於97年10月17日檢定合格（檢定合格單號碼：M0JA000000
    0 ），檢定合格有效期間為1 年，此有經濟部標準檢驗局97
    年10月20日呼氣酒精測試器檢定合格證書1 紙在卷可參，異
    議人於98年2 月5 日使用該測試器，尚在檢定合格有效期間
    內，該呼氣酒精測試器之準確性應無疑義，應可排除因測試
    器故障導致異議人無法使用之情形。
五、綜上所述，異議人於前揭時、地，騎乘輕型機車拒絕接受酒
    精濃度測試檢定之違規行為，應堪認定。則移送機關依道路
    交通管理處罰條例第35條第4 項、第67條第2 項及違反道路
    交通管理事件統一裁罰基準表相關內容之規定，分別裁處異
    議人罰鍰60,000元，並吊銷駕駛執照，3 年內不得考領駕駛
    執照，核無違誤。本件異議為無理由，應予駁回。
六、據上論斷，應依道路交通管理處罰條例第87條第2 項、道路
    交通案件處理辦法第19條，裁定如主文。
中    華    民    國    98    年    10    月    30    日
                  交通法庭法  官  鄭燕璘
以上正本證明與原本無異。
如不服本裁定應於送達後5日內向本院提出抗告狀（應附繕本）
。
                          書記官  蔡明峰
中    華    民    國    98    年    10    月    30    日


司法院資訊處製作；財團法人民間司法改革基金會備份。
